【裁判字號】    95,訴,1576
【裁判日期】    950801
【裁判案由】    拆屋還地等
【裁判全文】
臺灣臺中地方法院民事判決  95年度訴字第1576號
  原      告  張文永即祭祀公業張八公管理人
  訴訟代理人  林根煌  律師
  被      告  甲○○
  訴訟代理人  乙○○
上當事人間請求拆屋還地等事件，經本院於民國九十五年七月十
四日言詞辯論終結，判決如下：
    主    文
被告應將坐落台中市○○區○○段五九二之四地號、面積八七點
三平方公尺建地上之房屋拆除，將該土地交還原告。
被告應給付原告在來稻穀壹仟柒佰參拾捌台斤，並自民國九十五
年六月二十一日起至上項土地交還原告之日止，按月給付原告在
來稻穀伍拾壹台斤，如無實物應按給付時之價格折付新臺幣。
訴訟費用由被告負擔。
本判決於原告以新臺幣壹拾捌萬玖仟元為被告供擔保後，得假執
行；但被告以新臺幣伍拾陸萬肆仟柒佰肆拾肆元為原告供擔保後
，得免為假執行。
    事實及理由
甲、程序方面：
    按不變更訴訟標的，而補充或更正事實上或法律上之陳述者
    ，非為訴之變更或追加，民事訴訟法第二百五十六條定有明
    文。本件原告提起本訴原聲明第一項請求：「被告應將坐落
    台中市○○區○○段五九二之四地號、面積八七點三平方公
    尺建地之房屋拆除，將該土地交還原告。」嗣於民國（下同
    ）九十五年七月十四日言詞辯論期日當庭將聲明第一項中「
    建地之房屋」應更正為「建地上之房屋」，依前開說明，應
    予准許。
乙、實體方面：
一、原告主張：坐落台中市○○區○○段五九二之四地號土地、
    面積八七點三平方公尺（下稱系爭土地），為原告所管理祭
    祀公業張八公所有，因早年誤為田地，乃依耕地三七五減租
    條例規定將其出租與被告，並由被告依耕地三七五減租條例
    第二條規定繳納租額給祭祀公業張八公管理人，惟台中市西
    屯區公所嗣於八十七年間，發現系爭土地自三十八年起，即
    屬建地使用，而非屬耕地租用，不應適用耕地三七五減租條
    例規定，並認定兩造所訂私有耕地租約顯已違反強制或禁止
    之規定，應屬無效之法律行為，因此台中市西屯區公所及台
    中市政府註銷前開土地之私有耕地租約在案。系爭土地經台
    中市西屯區公所註銷耕地三七五租約後，祭祀公業張八公管
    理人曾以被告無正當權源占有系爭土地而訴請拆屋還地，惟
    經法院認定系爭土地歷經祭祀公業管理人同意出租被告使用
    ，被告於其上興建房屋以供居住，自不得僅以系爭土地不合
    於耕地三七五減租條例之規定，即認兩造間租賃契約不存在
    云云，而予以駁回祭祀公業張八公管理人之訴確定在案，足
    見兩造間對於系爭土地仍有租賃關係存在，經原告請求本院
    九十二年度簡上字第三六二號調整租金事件，自九十二年八
    月二十二日起，系爭土地租金調整為每年六百一十四台斤在
    來稻穀，詎被告自上開調整租金判決確定後，均未繳納租金
    給原告，原告於九十四年九月二十二日、九十五年五月九日
    以存證信函通知被告繳納租金，均未獲置理，被告積欠租金
    達二年以上，原告以起訴狀終止租約，請求被告將系爭土地
    上之房屋拆除並交還土地予原告，及給付自九十二年八月二
    十二日起至九十五年六月二十一日止，共計二年十個月之租
    金在來稻穀一千七百三十八台斤（計算式：614台斤×2年
    +614台斤×12×10月＝1738台斤），並自終止租約後至系爭
    土地交還原告之日止，按月給付原告在來稻穀五十一台斤（
    計算式：614台斤÷12＝51.17台斤，小數點以下捨去），如
    無實物應按給付時之價格折付新台幣，爰依終止租約後租賃
    物返還請求權之法律關係請求。並聲明：
    1.被告應將坐落台中市○○區○○段五九二之四地號、面積
      八七點三平方公尺建地上之房屋拆除，將該土地交還原告
      。
    2.被告應給付原告在來稻穀一千七百三十八台斤並自起訴狀
      繕本送達翌日起至上項土地交還原告之日止，按月給付原
      告在來稻穀五十一台斤，如無實物應按給付時之價格折付
      新臺幣。
    3.原告願供擔保請准宣告假執行。
二、被告則以：系爭租金經本院九十二年度簡上字第三六二號民
    事判決，約定於每年六月二十日及十一月十五日由原告收取
    租金，迄今原告均未曾前來收取，並非被告積欠租金，原告
    出售隔鄰土地每坪十一萬五千元，原告見被告於系爭土地上
    已建築房屋，要求售價每坪十二萬五千元，顯提高售價，被
    告願以每坪十萬二千元價格購買系爭土地及以公告地價價格
    購買厝邊巷道等語資為抗辯。並聲明：
    1.駁回原告之訴及假執行之聲請。
    2.如受不利判決，願供擔保請准宣告免為假執行。
三、得心證之理由：原告主張之事實，業據其提出與所述情節相
    符之土地登記謄本、臺灣臺中地方法院九十二年度簡上字第
    三六二號民事判決、台中福安郵局九十四年九月二十二日第
    二○一四號、九十五年五月九日第一六六六號存證信函暨郵
    政掛號回執等影本各一份為證，尚非無憑，被告雖以前詞置
    辯，然其對於系爭土地為原告所管理祭祀公業張八公所有，
    並由被告承租，系爭土地租金經原告以本院九十二年度簡上
    字第三六二號調整租金事件，自九十二年八月二十二日起，
    調整為每年六百一十四台斤在來稻穀，嗣被告自九十二年八
    月二十二日起，尚未給付系爭租金，經原告於九十四年九月
    二十二日、九十五年五月九日以存證信函通知被告繳納租金
    ，均未獲置理，原告以起訴狀終止租約等事實，亦均無爭執
    ，僅陳稱：被告希望能向原告購買系爭土地等語明確，是依
    本院調查之結果，堪信原告之主張為真實。從而，原告基於
    終止租約後租賃物返還請求權之法律關係，請求被告應將坐
    落台中市○○區○○段五九二之四地號、面積八七點三平方
    公尺建地上之房屋拆除，將該土地交還原告，併請求被告應
    給付原告在來稻穀一千七百三十八台斤，並自起訴狀繕本送
    達翌日即九十五年六月二十一日起至前開土地交還原告之日
    止，按月給付原告在來稻穀五十一台斤，如無實物應按給付
    時之價格折付新臺幣，均為有理由，應予准許。
四、本件事證已臻明確，兩造其餘之攻擊防禦方法無逐一論述之
    必要，附此敘明。
五、假執行之宣告：
    兩造陳明願供擔保，聲請宣告假執行或免為假執行，經核無
    不合，爰分別酌定相當擔保金額准許之。
據上結論：本件原告之訴為有理由，依民事訴訟法第七十八條、
第三百九十條第二項、第三百九十二條第二項、第三項，判決如
主文。
中    華    民    國    95    年    8    月     1    日
                  民事第二庭    法  官  呂明坤
正本係照原本作成。
如對本判決上訴，須於判決送達後20日內向本院提出上訴狀。
中    華    民    國    95    年    8    月     1    日
                                書記官


司法院資訊處製作；財團法人民間司法改革基金會備份。
